【裁判字號】    97,抗,433
【裁判日期】    970502
【裁判案由】    聲請撤銷緩刑
【裁判全文】
臺灣高等法院刑事裁定                   97年度抗字第433號
抗  告  人
即 受刑 人  甲○○
                    現於臺灣臺北監獄臺北分監
上列抗告人因聲請撤銷緩刑案件，不服臺灣板橋地方法院中華民
國97年3月26日裁定（97年度撤緩更字第2號），提起抗告，本院
裁定如下：
    主  文
抗告駁回。
    理  由
一、本件抗告意旨略以：
（一）臺灣板橋地方法院上開裁定，遽依檢察官之聲請，撤銷抗
      告人緩刑之宣告，無非係以下列理由為其主要論據：1.抗
      告人前後二案犯罪事實，有刑事判決二份及台灣高等法院
      被告前案紀錄表一份在卷可按，揆諸抗告人前後二案犯罪
      事實，二者罪質相同，且變本加厲，其顯然未思法院諭知
      緩刑而給予自新之機會，足認其不知悔悟自新，原宣告之
      緩刑難收其預期效果，而有執行刑罰之必要；2.況抗告人
      緩刑期間所犯業務侵占等罪行，僅因其行為核與中華民國
      九十六年罪犯減刑條例所規定之減刑條件相符，而依該條
      例宣告刑二分之一分別為有期徒刑四月、三月，並更具應
      執行刑為有期徒刑六月，且依該條例第九條及刑法第四十
      一條第一項前段等規定，諭知如易科罰金之折算標準；是
      若非因減刑之故，其所受則為「不得易科罰金」之有期徒
      刑，本應適用刑法第七十五條第一項第一款之「應」撤銷
      緩刑之規定；雖因減刑致其所受之刑為得易科罰金之有期
      徒刑，固仍屬刑法第七十五條之一第一項第二款之「得」
      撤銷緩刑者，惟據此亦足如其犯罪情節實較未經減刑即得
      易科罰金者為重，益見其緩刑宣告應予撤銷云云。
（二）本件抗告人前雖於民國（下同）九十四年間因侵占罪經判
      處有期徒刑六月，緩刑二年，而於緩刑期間內，因家中經
      濟狀況不佳，一時失慮，再犯，業務侵占等罪，惟查：
  、法院受理撤銷緩刑宣告聲請時，應依法審慎衡量「原宣告
      之緩刑是否確有難收其預期效果，而有執行刑罰之必要」
      ，非一有在緩刑期內因故意犯他罪，而在緩刑期內受得易
      科罰金之有期徒刑之宣告確定者，即一律撤銷緩刑宣告：
      接受緩刑之宣告，而於緩刑期內因故意犯他罪，而在緩刑
      期內得易科罰金之有期徒刑、拘役或罰金之宣告確定者，
      足認原宣告之緩刑難收其預期效果，而有執行刑罰之必要
      者，得撤銷其宣告，刑法第七十五條之一第一項第二款規
      定固定有明文。然參以本款之立法意旨，乃係認為修正前
      之刑法第七十五條規關於緩刑期間故意犯他罪，而在緩刑
      期內受得易科罰金之期徒刑之宣告者，無分軒輊，均一律
      列為應撤銷緩刑之事由顯有過於嚴苛之情形，故始增列本
      條款規定，俾使法院依受刑人再犯情節，而裁量是否撤銷
      先前緩刑之宣告。是法院依本條款為撤銷緩刑宣告之聲請
      時，自應依法審慎衡量原宣告之緩刑是否確難收其預期效
      果，而有執行刑罰之必要，而非受刑人一有在緩刑期內因
      故意犯他罪，而在緩刑刑期內受得易科罰金之有期徒刑之
      宣告確定者，即一律予以緩刑之宣告，其理至屬灼然，合
      先陳明。
  、抗告人係因家庭經濟不佳，一時失慮，始再誤觸刑典，然
      確有悔悟實據、經法院判決認定，並無足認原宣告緩刑難
      收預期效果，而有執行刑罰必要情形，原裁定尚有不當：
    １、抗告人因已離婚，而無配偶，係一單親媽媽，現獨力監
        護扶養與前夫陳韋吉所生就讀國小二年級之女兒陳霈晏
        ，該女出生為八十九年四月八日，年僅七歲，並無任何
        謀生之經濟能力，此有戶籍謄本抗告人「配偶」欄係屬
        空白、「記事」欄載明「民國九十三年二月十二日與陳
        韋吉離婚」，女兒陳霈晏「出生日期」欄載明「民國八
        十九年四月八日」、「母」欄載明「甲○○（按即抗告
        人）」、「記事」欄載有「民國九十三年二月十二日父
        母離婚約定由母監護申登」等戶政資料可證（聲證一-
        戶籍謄本影本一份）。
    ２、又抗告人父親王政基（參見聲證一戶籍謄本抗告人「父
        」欄載明「王政基」），五十一歲，罹患「心肌梗塞，
        糖尿病」，而無法工作; 祖父王金柱，已高齡七十八歲
        ，年邁體衰，患有「1. 缺血性心臟病2﹒鬱血性心衰竭
        」，更無謀生能力，分別有高雄醫學大學附設中和紀念
        醫院診斷證明書可證（聲證二-高雄醫學大學附設中和
        紀念醫院診斷證明書影本二份），生活、醫療之費用，
        均仰賴抗告人提供經濟支援，而抗告人本身亦患有「右
        側甲狀腺結節」病症，身體健康狀況不佳（聲證二-一
        高雄醫學大學附設中和紀念醫院診斷證明書影本二份）
        ，是健康不佳之抗告人因此經濟重大壓力，始一時失慮
        ，誤觸刑典，行為雖不足取，然出於扶養子女、奉養至
        親之情，應屬情有可原，惡性應屬輕微。上情亦有後案
        判決即台灣台北地方法院九十六年度易字第二一五三號
        刑事判決載明：「爰審酌被告因家中經濟狀況不佳，生
        活支出入不敷出，…惟念及其犯後坦承全部犯行，且有
        悔改之，及其犯罪後與告訴人和解，並部分償還新台幣
        （下同）二十五萬四千四百八十元許，有告訴代理人呂
        沁儀於本院九十六年九月二十一日審訊；指述巷詳，…
        各量處如主文之刑，並斟酌被告職業為會計簿佐理員，
        經濟狀況不富裕等情，有警詢筆錄可參，乃各諭知如易
        科罰金從輕以新台幣一千元折算一日，用啟自新。」（
        聲證三第三頁至四頁-台灣台北地方法院九十六年易字
        第二一五三號判決影本一份），即該判決法院於審理過
        程中，業已確認抗告人家庭經濟狀況不佳，且確有「悔
        改之意」，並有與告訴人和解、盡力賠償之具體悔悟作
        為，因而「從輕」諭知易科罰金標準，以惕勵抗告人之
        自新，堪以認定。
    ３、本件原審及執行檢察官僅依單純「書面審查」，將抗告
        人與飾詞狡辯，否認犯行，未與被害人和解、賠償，惡
        性重大之輩，為撤銷緩刑宣告之相同處理，顯漏未審酌
        上開法院於後案審理程序中肯認抗告人確有悔悟之意之
        特別情事，實屬率斷不當。
  、九十四年前案所涉情節，經後案法院審酌後，仍認宜予易
      科罰金，以啟自新之判決，顯無再據此為由撤銷緩刑之理
      ，自應維持緩刑之宣告：
    １、「又檢察官認為受刑人販賣仿冒香煙，於九十五年三月
        為警查獲，同年五月再從事販賣仿冒香煙行為，同年六
        月再度為警查獲，顯見其不知悔悟云云，然受刑人所為
        上開二次犯行，業經本院九十五簡上字第四一０號判決
        所認定，且為法官依刑法五十七條量刑考量在內，尚難
        以此認為聲明異議人必須入監服刑始能矯正其反社會性
        格及維持法律秩序之事。…檢察官遽予駁回受刑人之聲
        請，難昭折服，應由本院將其執行指揮命令撤銷，由檢
        察官更為妥適之處理。台灣板橋地方法院九十六年度聲
        更字第一號刑事裁定是參。
    ２、同理，本件抗告人九十四年前案所涉情節，業經後案台
        灣地方法院九十六年度易字第二一五三號刑事判決予以
        審酌，此觀該判決載明「又被告雖於九十四年間，因侵
        占案件經本九十四年度易字第二０二七號判處有期徒刑
        六月，緩刑二年，並於九十五年一月二十三日確定，有
        台灣高等法院被告前案紀錄表在卷可佐」（聲證三第四
        頁）可證，且此本係法官裁判時依刑法第五十七條量刑
        時所應斟酌考量在內，是該部分既經法決中載明及斟酌
        後，仍認應為得易科罰金之諭知，給予自新機會，自不
        得再據為抗告人足認原宣告緩刑難收預期效果，而有執
        行刑罰之必要，實屬昭然！原審遽以刑事判決二份及台
        灣高等法院被告前案紀錄表一份，即謂足知前後案罪質
        相同，且變本加厲云云，核其審重大之審酌資料範圍，
        與後案法院即台灣台北地方法院九十六年度易字第二一
        五三號刑事判決之法院相較，並無再增加其他關鍵具體
        事證，甚至因未親見抗告人於開庭過程「犯後坦承全部
        犯行」、「且有悔改之意」等悔悟實況，所可審酌之事
        證顯未若後案法院豐富，於此情形下，自應尊重後案法
        院判決，自應所認定「且有悔改之意」、「准予易科罰
        金」、「用啟自新」，給予抗告人自新機會之判斷，始
        為適法允當。然原審未審酌及此，僅以後案法院已審酌
        在內之二份刑事判決及被告前科表為憑，率予推翻後案
        法院上開抗告人「且有悔改之意」、「准予易科罰金」
        、「用啟自新」，應予抗告人自新機會之認定，遽為與
        後案法院截然相反之判斷，自屬違誤不當。
  、本件並無足認「原宣告之緩刑難收其預期效果，而有執行
      刑罰之必要」之積極證據，自不得率予撤銷緩刑：
    １、「又依檢察官聲請撤銷緩刑聲請書中所載，僅謂抗告人
        於緩刑內再犯妨害投票罪，而受得易科罰金之拘役之宣
        告確定，足認抗告人不知悔悟自新，原宣告之緩刑難收
        其預期效果，而有執行刑罰之必要云云，惟就抗告人如
        何符合於法定『足認原宣告之緩刑難收其預期效果，而
        有執行刑罰之必要』等實質要件，除抗告人因妨害投票
        罪被判刑之判決書外，未據檢察官提出其他證據資料供
        為原審裁量之佐證；苟得僅依該判時依刑判決書即可上
        開推論，則刑法七十五條及七十五條之一即無經法院於
        處分之必要，前開立法本旨將蕩然無存。原審未命檢察
        官補提其他是訊原宣告之緩刑難收其預期效果，而有執
        行刑罰之必要之證據資料，率依檢察官所提之抗告人之
        他罪之判決書，未參酌其他事證，即遽認被告並無悔悟
        改過之心，前揭緩刑案件之緩刑宣告顯難收其預期之效
        果，而有執行刑罰之必要，而逕予撤銷抗告人緩刑之宣
        告，尚有未洽。抗告意旨執此指摘原裁定不當，為有理
        由。」，台灣高等法院九十六年度抗字第一三六八號裁
        定意旨可資參照（聲證四-台灣高等法院九十六年度抗
        字第一三六八號刑事裁定影本一份）。準此，法院審理
        聲請撤銷緩刑案件時，檢察官應提出「緩刑期間內再犯
        罪之判決書」以外之積極事證，用以證明確有「足認原
        宣告之緩刑難收其預期效果，而有執行刑罰之必要」等
        實質要件，不得僅以「緩刑期內再犯罪之判決」為應撤
        銷緩刑之推論，始符刑法第七十五條及第七十五條之一
        區分之立法本旨。本件依原裁定所載檢察官聲請意旨略
        以「受刑人因有上揭犯罪事由，足認其不知悔悟自新，
        原宣告之緩刑難收其預期效果，而有執行刑罰之必要，
        合於刑法第七十五係之一第一項第二款所定得撤銷緩刑
        宣告之原因，爰依刑事訴訟法第四百七十六條規定，聲
        請將上述之緩刑宣告撤銷等語。」，僅泛稱有前後二案
        罪事由，即謂足認抗告人不知悔悟自新，原宣告緩刑難
        收其預期效果，合於得撤銷緩刑云云，並未提出後案判
        決書以外其他可認緩刑宣告顯難收其預期效果，而有執
        行必要之具體事證，原審亦未命檢察官補提其他足認原
        緩刑難收其預期效果，而有執行刑罰之必耍之證據資率
        以前後二案判決書，遽認抗告人並無悔悟改過，前揭緩
        刑案件之緩刑宣告顯難收其預期之效果，有執行必要，
        而逕予撤銷抗告人緩刑之宣告，尚有未洽。
    ２、況後案台灣台北地方法院九十六年度易字第二一五三號
        刑事判決已載明：「惟念及其犯後坦承全部犯行，且有
        悔改之意，及其犯罪後告人和解，並有部分償還二十五
        萬四千四百八十元許，有告訴代理人呂沁儀於本院九十
        六年九月二十一日審訊指述綦詳」，可見該判決指明抗
        告人與告訴人達成和解，迄九十六年九月二十一上開判
        決審理時，已賠償告訴人二十五萬四千四百八十元，抗
        告人嗣後尚依和解約定，於抗告人在職期間，按月自薪
        水中扣款分期攤還告訴人，確有判決所確認之悔改誠意
        。
    ３、上開台灣台北地方法院九十四年宣告二年緩刑之前案判
        決，足見該法院認定抗告人之惡性尚屬輕微，且該判決
        並未諭知於緩刑期內付保護管束，故該判決確定後並未
        執行任何緩刑期內保護管束事項，是已難審酌原緩刑宣
        告是否足收其預期效果。
    ４、而嗣後所犯後案經台灣台北地方法院九十六年度易字第
        二一五三號刑事判決，既係論處抗告人得易科罰金之有
        期徒刑，以啟自新，而非重處不得易科罰金之有期徒刑
        ，足見法院亦認其犯罪情節非屬重大，若逕將其緩刑宣
        告撤銷，顯過於嚴苛，而與本條立法意旨有違。
    ５、另參以卷附之臺灣高等法院被告前案紀錄表，抗告人於
        原緩刑宣告之案件判決後，除此以外，並未另犯其他刑
        事案件，足認抗告人尚知悔悟，卷內實無任何證據足認
        其原緩刑之宣告，難收其預期效果而有執行刑罰之必要
        。
  、減刑後得易科罰金，不足為原宣告緩刑難收預期效果，而
      有執行刑罰必要之認定基礎，顯非撤銷緩刑之適法理由：
      原裁定理由謂抗告人緩刑期間所犯業務侵占等罪行，僅因
      其行為核與中華民國九十六年罪犯減刑條例所規定之減刑
      條件相符，而依該條例宣告刑二分之一分別為有期徒刑四
      月、三月，並是其應執行刑為有期徒刑六月，且依該條例
      第九條及刑法第四十一條第一項前段等規定，諭知如易科
      罰金之折算標準；是若非因減刑之故，其所受則為「不得
      易科罰金」之有期徒刑，本應適用刑法第七十五條第一項
      第一款之「應」撤銷緩刑之規定；雖因減刑致其所受之刑
      為得易科罰金之有期徒刑，因仍屬刑法第七十五條之一第
      一項第二款之「得」撤銷緩刑者，惟據此亦足知其犯罪情
      節實較未經減刑即得易科罰金者為重，益見其緩刑宣告應
      予撤銷云云，但按：
    １、按「為紀念解除戒嚴二十週年，予罪犯更新向善之機，
        特制定本條例。」、「犯罪最重本刑為五年以下有期徒
        刑以下之刑之罪，依本條例規定減為六月以下有期徒刑
        、拘役者，應於為減刑裁判時，併諭知易科罰金折算標
        準。」，中華民國九十六年罪犯減刑條例第一條、第九
        條分別定有明文可憑。本件抗告人固因符合上開減刑條
        例規定，始得予易科罰金，然此係基於該條例第一條新
        揭櫫「紀念解嚴，予罪犯更新向善之機」立法目的之合
        法恩典，該條例第九條亦基此立法目的之精神，賦予「
        減刑後六月以下有期徒刑者」，與「未經減刑即得易科
        罰金者」同有得易科罰金之更新向善機會，由此可見，
        該減刑條例之立法意旨，係將「減刑後六月以下有期徒
        刑者」，與「未經減刑即得易科罰金者」等同視之，均
        得適用科金規定，並未以其間犯罪情節輕重不同，據而
        否准得科罰金之更新向善機會。而維緩刑宣告，與得易
        科罰金，既均同係給予被告更新向善會之制度，自應為
        相同之處理。據上說明，可見審酌本件「減刑後得易科
        罰金者」緩撤銷與否，亦應與「未經減刑即得易科罰金
        者」等同視之，均應適用刑法第七十五條之一「得」撤
        銷緩刑規定，以「相同之標以判斷（原審亦認「因減刑
        致其所受為得易科罰金之有期徒刑，固仍刑法七十五條
        之一第一項第二款之『得』撤銷緩刑者」），始符合上
        開減刑條例「予罪犯更新向善」之立法本旨。詎原審竟
        先謂「因減刑致其所受之刑為得易科罰金之有期徒刑，
        因仍屬刑法第七十五條之一第一項第二款之『得』撤銷
        緩刑者」，即本件緩刑是否撤銷應與「未經減刑即得易
        科罰金者」同等適用「得」撤銷緩刑規定，後稱「據此
        亦足如其犯罪情節實較未經減刑即得易科罰金者為重，
        益見其緩刑宣告應予撤銷」云云，即以減刑後得易科罰
        金者」犯罪情節較重，認其緩刑應予撤銷，而拒未與「
        未經減刑即得易科罰金者」同等適用「得」撤銷緩刑規
        定，關於是否適用刑法「得」撤銷緩刑規定乙節，理由
        前後矛盾不一，且與上開減刑條例「予罪犯更新向善」
        ，及將「減刑後得易科罰金者」與「未經減刑即得易科
        罰金者」等同視之等立法本旨嚴重相違，於法自有未洽
        。
    ２、復以「減刑後得易科罰金者」犯罪情節較「未經減刑即
        得易科罰金者」為重與否，與足認抗告人不知悔悟自新
        ，原宣告之緩刑難收其預期效果，而有執行刑罰之必要
        ，係屬二事，不能等同，其間並無必然之關聯，自不適
        於以犯罪情節較未經減刑即得易科罰金者重，即率予推
        認緩刑應予撤銷，實屬顯然！
    ３、參以如依原審所謂「減刑後始得易科罰金者」犯罪情節
        實較「未經減刑即得易科罰金者」為重，益見緩刑宣告
        應予撤銷之見解以論，則因任何「減刑後始得易科罰金
        者」犯罪情節均較「未經減刑即得易科罰金者」為重，
        其緩刑宣告即均應撤銷，如此將致「減刑後始得易科罰
        金者」，其緩刑必遭撤銷之結論，形同「減刑後始得易
        科罰金者」實際上均淪為與刑法第七十五條第一項「應
        」撤銷緩刑相同之結果，其應適用之刑法第七十五係之
        一第一項「得」撤銷緩刑規定，即如同具文，自非適法
        。由此可見原裁定上開撤銷理由，確屬不當，堪以認定
        。
  、易科罰金業經立法修正「放寬」其適用，維持緩刑宣告符
      合修正意旨：「按易科罰金旨在救濟短自由刑之流幣，性
      質屬易刑處分，故在裁判宣告之條件上，不宜過於嚴苛，
      現行規定除『犯最重本刑為五年以下有期徒刑以下之刑之
      罪』、『而受六個月以下有期徒刑或拘役之宣告』外，尚
      須具有『因身體、教育、職業、家庭之關係或其他正當事
      由，執行顯有困難』之情形，似嫌過苛，刪除『因身體、
      教育、職業、家庭之關係或其他正當事由，執行顯有困難
      』之限制。」，刑法第四十一條修正理由可資參照。從而
      ，修正後刑法第四十一條第一項本文規定，刪除「因身體
      、教育、職業、家庭之關係或其他正當事由，執行顯有困
      難」之限制，乃基於短期自由刑難收刑罰之效，且易增受
      刑人回歸社會之困難，實弊多於利之立法考量，而予放寬
      ，以增加其適用機，減少短期自由刑之執行及其所生流弊
      。職是，本件如予撤銷緩刑，惟因符合減刑條例減為二分
      之一之故，所執行者僅為「三月」有期徒刑之短期自由刑
      ，而短期自由刑難收刑罰之效，易增加受刑人回歸社會之
      困難，實弊多於利，已如上開修正立法理由所述；且本件
      因檢察官抗告人向執行科報到時，始臨時告知堅持否准後
      案法院判決之易科罰金，自九十六年十二月起迄今已實際
      在監執行長達三個月有餘，致抗告人根本不及安排年僅七
      歲之女兒陳霈晏後續生活，及抗告人罹病之父親王政基、
      祖父王金柱之醫療照護，抗告人每思及此，實感痛苦萬分
      ，悔不當初！抗告人經此實際入監執行之教訓，亦已知所
      悔悟，絕無再犯之虞，是撤銷本件緩刑而再執行三個月之
      短期刑，實無教化之效果及必要。況本件抗告人既經後案
      判決認有悔改之意，即有給予維持緩刑之實益，以利抗告
      人改過自新，儘速重返抗告人任職之「天威生物科技股份
      有限公司」工作崗位（聲證五-勞工保險卡影本乙紙），
      俾保抗告人之工作機會，期能早日回歸社會。
  、鈞院如認本件抗告有理由，懇請斟酌刑事訴訟法第四百十
      三條規定，惠予改賜駁回檢察官聲請之裁定，以免案件多
      次發回久懸，應屬必要適當：按「抗告法院認為抗告有理
      由者，應以裁定將原裁定撤銷，於有必要時，並自為裁定
      。」，刑事訴訟法第四百十三條定有明文。本件聲請撤銷
      緩刑案件；前經鈞院九十七年度抗字第七四號裁定撤銷原
      審撤銷緩刑宣告之裁定，並於裁定理由中敘明「本案受刑
      人確於緩刑前、後，因故意犯業務侵占罪、業務登載不實
      文書罪，在緩刑期內受有期徒刑之宣告，惟情節尚輕微，
      惡性亦非重大，原審法院亦衡情僅從輕酌處，二罪合併定
      應執行刑為有期徒刑六月，如易科罰金，以新台幣一千元
      折算一日確定。是否僅以此認原宣告之緩刑難收預期效果
      ，而有執行刑罰之必要？…原審僅於形式上審查，至於如
      何認定受刑人確無悔悟之心？是否確有其所宣告之緩刑難
      收其預期效果之情？尚非全無研求之餘地。原裁定漏未審
      酌及此，遂予准許，檢察官聲請撤銷緩刑，於法即有未合
      。…」（聲證六-鈞院裁定影本乙份），即業已詳為指明
      抗告人所涉後案情節尚屬輕微，惡性並非重大，僅以後案
      判決認定原宣告之緩刑難收預期效果，而有執行刑罰之必
      要，於法係屬未合，發回後原審自應予以參酌。詎發回後
      原審就鈞院指明原裁定上開違法之處，視而不見，仍堅持
      其於法未合之原見，無任何其他具體事證，再度徒以後案
      判決情形，率為與鈞院上開裁定理由相左之認定，置鈞院
      上開裁定為無物！是為免本件原審一再堅持違法己見，致
      多次發回、更為裁定、抗告，案件久懸不決，違法損及抗
      告人權益，本件應自為裁定之必要。故如認本件抗告有理
      由，除撤銷原裁定外，惠予斟酌駁回檢察官之聲請，以利
      抗告人及早出監，以解受刑人女兒、父親、祖父燃眉之急
      。
（三）綜上所陳，本件抗告人確有悔改之意，並無足認「原宣告
      之緩刑難收其預期效果，而有執行刑罰之必要」情形，原
      裁定尚有違誤不當，為此緊急狀請請撤銷原裁定，並改駁
      回檢察官聲請之諭知，拯救受刑人女兒、父親、祖父燃眉
      之急云云。
二、按刑法於94年2 月2 日修正公布，並於95年7 月1 日施行。
    而關於緩刑之撤銷亦有修正，依立法意旨說明，舊法第75條
    第1 項固已設有兩款應撤銷緩刑之原因，至得撤銷緩刑之原
    因，則僅於保安處分章內第93條第3 項與撤銷假釋合併加以
    規定，體例上不相連貫，實用上亦欠彈性，是將緩刑之撤銷
    分為「應撤銷」及「得撤銷」兩種原因，故將刑法第75條修
    正為「受緩刑之宣告，而有下列情形之一者，撤銷其宣告：
    一、緩刑期內因故意犯他罪，而在緩刑期內受不得易科罰金
    之有期徒刑以上刑之宣告確定者。二、緩刑前因故意犯他罪
    ，而在緩刑期內受不得易科罰金之有期徒刑以上刑之宣告確
    定者」、「前項撤銷之聲請，於判決確定後六月以內為之」
    ；並新增刑法第75條之1 規定：「受緩刑之宣告而有下列情
    形之一，足認原宣告之緩刑難收其預期效果，而有執行刑罰
    之必要者，得撤銷其宣告：一、緩刑前因故意犯他罪，而在
    緩刑期內受得易科罰金之有期徒刑、拘役或罰金之宣告確定
    者。二、緩刑期內因故意犯他罪，而在緩刑期內受得易科罰
    金之有期徒刑、拘役或罰金之宣告確定者。三、緩刑期內因
    過失更犯罪，而在緩刑期內受有期徒刑之宣告確定者。四、
    違反第七十四條第二項第一款至第八款所定負擔情節重大者
    。」、「前條第二項之規定，於前項第一款至第三款情形亦
    適用之」。次按，於94年1 月7 日刑法修正施行前，受緩刑
    之宣告，94年1 月7 日修正刑法施行後，仍在緩刑期內者，
    適用94年1 月7 日修正施行之刑法第75條、第75條之1 及第
    76條規定，刑法施行法第6 條之1 定有明文。從而，本件係
    依舊法宣告緩刑，迄新法施行仍在緩刑期內，即應適用修正
    後刑法第75條、第75條之1 及第76條等規定，合先敘明。
三、本院查：
（一）本件臺灣板橋地方法院檢察署檢察官原聲請意旨略稱：受
      刑人甲○○（原名「王姿」，於96年1月18日改名）因
      侵占案件，經臺灣臺北地方法院以94年度易字第2027號刑
      事判決判處有期徒刑6月，緩刑2年，於95年1月23日判決
      確定；該受刑人竟於緩刑期內之95年9月26日起至96年11
      月27日止及自96年1月31日起至96年3月29日止，另犯業務
      侵占等罪，經臺灣臺北地方法院於96年9月28日以96年度
      易字第2153號刑事判決判處得易科罰金之有期徒刑6月，
      於96年11月1日判決確定。受刑人因有上揭犯罪事由，足
      認其不知悔悟自新，原宣告之緩刑難收其預期效果，而有
      執行刑罰之必要，合於刑法第75條之1第1項第2款所定得
      撤銷緩刑宣告之原因，爰依刑事訴訟法第476條之規定，
      聲請將上述之緩刑宣告撤銷云云。
（二）原審以：依據受刑人之上開犯罪事實，足知受刑人於前
      案犯「普通侵占」罪行後，於宣告緩刑期間再犯「業務侵
      占」、「業務登載不實文書」等罪行，而前案「普通侵占
      」之金額為88萬5千4百元，嗣再為「業務侵占」罪行，金
      額則合計為145萬8千603元，二者不僅罪質相同，且變本
      加厲，其顯然未思法院諭知緩刑而給予自新之機會，足認
      其不知悔悟自新，原宣告之緩刑難收其預期效果，而有執
      行刑罰之必要。況且，受刑人緩刑期間所犯業務侵占等
      罪行，原宣告有期徒刑8月、6月，僅因其犯罪時間係在96
      年4月24日以前，符合中華民國九十六年罪犯減刑條例所
      規定之減刑條件，而依該條例宣告刑二分之一分別為有期
      徒刑4月、3月，並定其應執行刑為有期徒刑6月，且依規
      定，諭知如易科罰金之折算標準；是若非因減刑之故，其
      所受則為「不得易科罰金」之有期徒刑，本應適用刑法第
      75條第1項第1款之「應」撤銷緩刑之規定；雖因減刑致其
      所受之刑為得易科罰金之有期徒刑，固仍屬刑法第75條之
      1第1項第2款之「得」撤銷緩刑者，惟據此亦足知其犯罪
      情節實較未經減刑即得易科罰金者為重，益見其緩刑宣告
      應予撤銷，而裁定撤銷緩刑。
（三）查：
  、抗告人即受刑人甲○○因侵占自己持有他人之物，於94
      年12月23日，經臺灣臺北地方法院以94年度易字第2027
      號刑事判決判處有期徒刑6月，如易科罰金，以300 元折
      算1日。緩刑2年，95年1月23日判決確定，而該案所認定
      之事實略為：「王姿（即甲○○）於93年9月14日起至
      同年11月30日止任職於鴻星餐廳有限公司，擔任萬啟亮之
      機要秘書。萬啟亮經王姿同意將其於彰化銀行城東分行
      所開立之帳號為00000000000000、戶名為王姿之活期儲
      蓄帳戶借予萬啟亮私人使用，並交付該帳戶之存摺、印章
      及金融卡予萬啟亮。詎王姿於辭去萬啟亮機要秘書之職
      務後，於94年4月6日，利用其先前已申請之網路銀行轉帳
      功能，將其上開借予萬啟亮之彰化銀行城東分行帳戶內，
      萬啟亮所有之70萬元及18萬5千4百元，合計88萬5千4 百
      元，跨行轉入其在嘉義郵局朴子郵局所開立儲金第0000
      000號帳戶內，並將上開款項提領一空，侵占入己。」。
      詎受刑人於緩刑期間因業務侵占、業務登載不實案件，於
      96年9 月28日，經臺灣臺北地方法院以96年度易字第2153
      號刑事判決諭知「甲○○犯業務侵占罪，處有期徒刑8月
      ，減為有期徒刑4月，如易科罰金，以新臺幣1千元折算1
      日；又犯業務登載不實罪，處「有期徒刑6月，如易科罰
      金，以新臺幣1千元折算1日，減為有期徒刑3月，如易科
      罰金，以新臺幣1千元折算1日；應執行有期徒刑6月，如
      易科罰金，以新臺幣1千元折算1日」，於96年11月1日判
      決確定，而該案所認定之事實略為：「甲○○自95年3月
      間起至96年4月下旬止，受僱於巨晴企業股份有限公司臺
      北分公司（下稱巨晴公司），擔任櫃台會計職務，負責收
      受客戶款項後存入巨晴公司帳戶等工作，竟基於意圖為自
      己不法所有、業務登載不實文書之單一接續犯意，自95年
      9月26 日起如附表一編號1至10所示之時間，在巨晴公司
      臺北營業處即臺北市○○路○段74號5樓，利用從事業務
      之便，乘收受附表一編號1至10所示客戶現金之際，立即
      在經銷商產品訂購單上登載如附表一編號1至10所示虛構
      不實之卡號、授權碼，藉以將附表一編號1至10所示之現
      金易持有為所有，侵占入己；復於附表二編號1至6所示之
      時間，在同上址，利用從事業務之便，乘收客戶現金時，
      接續上開業務侵占犯意，將客戶所繳如附表二編號1至6所
      示之現金易持有為所有，侵占入己，並未予存入巨晴公司
      帳戶。其以上開方法接續侵占如附表一編號1至10、附表
      二編號1至6所示得款總計145萬8千603元」，此有上揭刑
      事判決二份及臺灣高等法院被告前案紀錄表一份在卷可按
      。
  、由受刑人之上開犯罪事實以觀，受刑人於前案犯「普通侵
      占」罪行後，於宣告緩刑期間再犯「業務侵占」、「業務
      登載不實文書」等罪行，而前案「普通侵占」之金額為88
      萬5千4百元，嗣再為「業務侵占」罪行，金額則合計為14
      5萬8千603元，二者不僅罪質相同，且變本加厲，其顯然
      未思法院諭知緩刑而給予自新之機會，足認其不知悔悟自
      新，改過向善，顯見原宣告之緩刑難收其預期效果，而有
      撤銷執行刑罰之必要。況且，受刑人緩刑期間所犯業務侵
      占等罪行，原宣告有期徒刑為八月及六月，僅因其行為後
      中華民國九十六年罪犯減刑條例業已制定，其犯罪時間適
      於96年4月24日以前，核與中華民國九十六年罪犯減刑條
      例所規定之減刑條件相符，而依該條例宣告刑二分之一分
      別為有期徒刑4月、3月，並定其應執行刑為有期徒刑6 月
      ，且依該條例第9條及刑法第41條第1項前段等規定，諭知
      如易科罰金之折算標準；是若非因減刑之故，其所受宣告
      之有期徒刑刑八月，依前開規定，係屬「不得易科罰金」
      之刑，本應適用刑法第75條第1項第1款之「應」撤銷緩刑
      之規定；嗣雖因減刑，致其所受之刑為得易科罰金之有期
      徒刑，而得依刑法第75條之1第1項第2款規定撤銷緩刑，
      惟據此亦足見其在緩刑期間所犯之罪，情節實較未經減刑
      即得易科罰金者為重，從而，本院認本件核與刑法第75條
      之1第1項第2款之規定相符，宜就受刑人原宣告之緩刑撤
      銷。
（四）原審以臺灣板橋地方法院檢察署檢察官聲請為正當，而為
      撤銷緩刑之裁定，經核其認事用法均無不合，本件抗告人
      之抗告意旨仍執前詞，提起抗告，指摘原裁定不當，難認
      為有理由，應予駁回。
四、據上論結，應依刑事訴訟法第412條，裁定如主文。
中    華    民    國    97    年    5     月    2     日
                  刑事第十六庭審判長法  官  溫耀源
                                    法  官  王敏慧
                                    法  官  許增男
以上正本證明與原本無異。
不得再抗告。
                                    書記官  葉金發
中    華    民    國    97    年    5     月    2     日
附表一：
┌──┬────┬─────┬──────┬─────┬───┬───┐
│編號│收款日期│實際購買金│刷卡侵占金額│偽填卡號  │授權碼│客戶名│
│    │        │額        │            │          │      │稱    │
├──┼────┼─────┼──────┼─────┼───┼───┤
│1   │95年9月 │22萬5624元│15萬7494元  │0000000000│476231│林梅桂│
│    │26日    │          │            │230915號  │      │      │
├──┼────┼─────┼──────┼─────┼───┼───┤
│2   │95年10  │3 萬9900元│3 萬9900元  │0000000000│457243│張建隆│
│    │月2 日  │          │            │230915號  │      │      │
├──┼────┼─────┼──────┼─────┼───┼───┤
│3   │95年10  │18萬5850元│13萬5000元  │0000000000│047192│宋松柏│
│    │月16日  │          │            │230915號  │      │      │
├──┼────┼─────┼──────┼─────┼───┼───┤
│4   │95年10  │26萬5650元│    6 萬元  │0000000000│432751│張新波│
│    │月17日  │          │            │920807號  │      │      │
├──┼────┼─────┼──────┼─────┼───┼───┤
│5   │95年10  │22萬3314元│    10萬元  │0000000000│593594│游于萱│
│    │月18日  │          │            │589101號  │      │      │
├──┼────┼─────┼──────┼─────┼───┼───┤
│6   │95年10  │22萬3020元│    5 萬元  │0000000000│432156│林傳益│
│    │月20日  │          │            │230915號  │      │      │
├──┼────┼─────┼──────┼─────┼───┼───┤
│7   │95年11  │22萬2600元│4 萬7600元  │0000000000│432121│劉淑芬│
│    │月20日  │          │            │366543號  │      │      │
├──┼────┼─────┼──────┼─────┼───┼───┤
│8   │95年11  │    6720元│    6720元  │0000000000│247231│蔡淑靜│
│    │月21日  │          │            │761131號  │      │      │
├──┼────┼─────┼──────┼─────┼───┼───┤
│9   │95年11  │1 萬2390元│1 萬2390元  │0000000000│456731│蔡淑靜│
│    │月21日  │          │            │761131號  │      │      │
├──┼────┼─────┼──────┼─────┼───┼───┤
│10  │95年11  │11萬9700元│5 萬5350元  │0000000000│563124│吳吟珍│
│    │月27日  │          │            │920807號  │      │      │
└──┴────┴─────┴──────┴─────┴───┴───┘
 附表二：
┌──┬─────┬───────────┬───────────┐
│編號│收款日期  │收現金侵占金額        │客戶名稱              │
├──┼─────┼───────────┼───────────┤
│1   │96年1 月31│    5 萬元            │廖美蘭                │
│    │日        │                      │                      │
├──┼─────┼───────────┼───────────┤
│2   │96年1 月31│26萬3873元            │CHEN YU               │
│    │日        │（港幣62450 ×4.22535 │                      │
│    │          │）                    │                      │
├──┼─────┼───────────┼───────────┤
│3   │96年1 月31│4 萬1746元            │西登醫療儀器有限公司  │
│    │日        │                      │                      │
├──┼─────┼───────────┼───────────┤
│4   │96年3 月1 │26萬316 元            │Choi Peng Cheong      │
│    │日        │（港幣61980 ×4.2）   │                      │
├──┼─────┼───────────┼───────────┤
│5   │96年3 月13│1 萬4036元            │李帥梅                │
│    │日        │                      │                      │
├──┼─────┼───────────┼───────────┤
│6   │96年3 月29│16萬4178元            │劉淑珍                │
│    │日        │（港幣39090 ×4.2）   │                      │
└──┴─────┴───────────┴───────────┘


司法院資訊處製作；財團法人民間司法改革基金會備份。
